臺灣板橋地方法院刑事判決　　　　　　　96年度訴字第2657號
公　訴　人　臺灣板橋地方法院檢察署檢察官
被　　　告　乙○○
　　　　　　丙○○
上列被告等因違反毒品危害防制條例等案件，經檢察官提起公訴
（96年度偵字第10196 號、第10197 號），本院判決如下：
    主  文
乙○○明知為禁藥而轉讓，累犯，處有期徒刑捌月，減為有期徒
刑肆月。
丙○○明知為禁藥而轉讓，累犯，處有期徒刑捌月，減為有期徒
刑肆月。又明知為禁藥而轉讓，累犯，處有期徒刑捌月；扣案之
安非他命類禁藥（驗餘淨重壹點捌公克），沒收之。又轉讓第一
級毒品，累犯，處有期徒刑壹年肆月。又轉讓第一級毒品，累犯
，處有期徒刑壹年肆月。應執行有期徒刑參年貳月；扣案之安非
他命類禁藥（驗餘淨重壹點捌公克），沒收之。
乙○○被訴轉讓第一級毒品部分無罪。
    事  實
一、乙○○前因施用第二級毒品案件，經臺灣桃園地方法院以93
    年度桃簡字第366 號判決判處有期徒刑6 月確定，於民國93
    年11月5 日執行完畢。又因施用第二級毒品案件，經臺灣桃
    園地方法院以95年度壢簡字第489 號判決判處有期徒刑4 月
    、4 月，應執行有期徒刑7 月確定，於95年8 月22日執行完
    畢。詎猶不知悛悔，明知安非他命類藥品業經行政院衛生署
    公告禁止於醫療上使用，屬藥事法第22條第1 項第1 款所稱
    之禁藥，不得轉讓，竟基於轉讓禁藥安非他命之犯意，於96
    年4 月中旬某日，在丙○○位於臺北縣三重市○○○街72巷
    3 號3 樓住處，無償轉讓數量不詳之禁藥安非他命予丙○○
    。
二、丙○○前因違反麻醉藥品管理條例案件，經臺灣高等法院以
    90年度上更一字第700 號判決判處有期徒刑3 年2 月確定，
    又因施用第二級毒品案件，經臺灣士林地方法院以88年度易
    字第466 號判決判處有期徒刑6 月，並經臺灣高等法院以88
    年度上易字第2262號判決駁回上訴確定，上開2 罪嗣經裁定
    定應執行刑為有期徒刑3 年4 月確定；復因施用第二級毒品
    案件，經臺灣士林地方法院以89年度易字第128 號判決判處
    有期徒刑8 月確定，以上3 罪接續執行，於93年3 月4 日假
    釋出監，交付保護管束至94年3 月6 日期滿未經撤銷而以已
    執行完畢論。詎猶不知悛悔，明知安非他命類藥品業經行政
    院衛生署公告禁止於醫療上使用，屬藥事法第22條第1 項第
    1 款所稱之禁藥，不得轉讓，竟基於轉讓安非他命類禁藥之
    犯意，（一）於96年4 月30日前1 至2 週內某日，在上址住
    處，無償轉讓數量不詳之禁藥安非他命予乙○○；（二）於
    96年4 月30日下午4 時50分許，在上址住處，無償轉讓安非
    他命類禁藥2 包（合計淨重1.82公克，驗餘淨重1.8 公克）
    予陳雲昌。又明知海洛因係毒品危害防制條例所規定之第一
    級毒品，不得非法持有、轉讓，復另基於轉讓第一級毒品海
    洛因之犯意，（三）於96年4 月30日上午，在上址住處，無
    償轉讓數量不詳之第一級毒品海洛因予乙○○；（四）於96
    年4 月30日下午5 時許，在上址住處，無償轉讓數量不詳之
    第一級毒品海洛因予甲○○施用（所涉施用毒品部分，經送
    觀察、勒戒後，認無繼續施用毒品之傾向，業經臺灣板橋地
    方法院檢察署檢察官以96年度毒偵字第3466號為不起訴處分
    確定）。嗣經警接獲檢舉後，於96年4 月30日下午8 時許，
    在臺北縣三重市○○○街72巷口，查獲甫自上址丙○○住處
    離開之陳雲昌，並在陳雲昌身上扣得前開丙○○轉讓之安非
    他命類禁藥2 包（合計淨重1.82公克，驗餘淨重1.8 公克）
    ，再前往上址丙○○住處查獲乙○○、丙○○、甲○○，並
    扣得供甲○○施用海洛因所用之注射針筒1 支。
三、案經臺北市政府警察局中山分局報請臺灣板橋地方法院檢察
    署檢察官偵查起訴。
    理  由
壹、證據能力部分：
    按被告以外之人於偵查中向檢察官所為之陳述，除顯有不可
    信之情況者外，得為證據，刑事訴訟法第159 條之1 定有明
    文。查證人乙○○、丙○○、陳雲昌於偵查中所為之陳述，
    業經具結，且無顯不可信之情形，自得為證據。
貳、有罪部分
一、上揭有關被告乙○○轉讓禁藥安非他命予證人丙○○之犯罪
    事實，業經被告乙○○於警詢、偵查及本院審理中坦承不諱
    ，核與證人丙○○於偵查及本院審理中之證述情節相符，足
    認被告乙○○此部分之自白與事實相符，洵堪採為認定事實
    之依據。至被告乙○○於本院審理中雖稱：丙○○有跟我借
    過安非他命，是我把安非他命放在桌上，丙○○自己拿去用
    等語，惟所謂「轉讓」係指以行為人非基於營利之目的，將
    所有權移轉予他人而言，是不論係有償或無償，或係使用「
    借」、「送」、「還」、「請」等名義，只要有移轉所有權
    之行為，則均該當於「轉讓」之行為態樣，是被告乙○○將
    禁藥安非他命置於桌上，任由證人丙○○自行拿取施用，而
    移轉該等禁藥安非他命之所有權予證人丙○○，被告乙○○
    上開行為自屬「轉讓」無疑，附予敘明。事證明確，被告乙○○轉讓禁藥安非他命予證人丙○○之犯行，已堪認定。
二、上揭有關被告丙○○轉讓安非他命類禁藥予證人乙○○、陳
    雲昌之犯罪事實，業經被告丙○○於本院審理中自白不諱，
    核與證人乙○○於本院審理中及證人陳雲昌於偵查中之證述
    情節相符，並有安非他命類禁藥2 包扣案可資佐證，而扣案
    之白色晶體2 包經送鑑定結果，均檢出有安非他命類成分，
    合計淨重1.82公克，各取0.01公克化驗，餘1.8 公克，亦有
    臺北市政府警察局刑事鑑識中心96年5 月3 日北市鑑毒字第
    544 號鑑驗通知書1 紙在卷可稽，足認被告丙○○此部分之
    自白核與事實相符，洵堪採為認定事實之依據。事證明確，
    被告丙○○轉讓安非他命類禁藥予證人乙○○、陳雲昌之犯
    行，亦堪認定。
三、另訊據被告丙○○雖矢口否認有轉讓第一級毒品海洛因予證
    人乙○○、甲○○之犯行，辯稱：伊沒有拿海洛因給乙○○
    過，是乙○○要跟伊借海洛因，但是伊沒有海洛因可以借乙○○，且伊也沒有拿海洛因給甲○○，是伊將海洛因放在桌
    上，甲○○因毒癮發作難過，就自己拿去施用，用完才跟伊
    說云云。惟查，被告丙○○於前揭時地轉讓第一級毒品海洛
    因予證人乙○○、甲○○之犯罪事實，業經證人乙○○於本
    院審理中具結證稱：丙○○有給過我海洛因1 次，在他家，
    時間就是在被查獲的當天早上；他給我的時候沒有收錢，我
    跟他說我有的時候再還他等語（見本院96年9 月11日審判筆
    錄第8 、9 頁），及證人甲○○於本院審理中具結證稱：丙○○曾經免費送過海洛因給我用，就是在查獲當天，在查獲
    地點送給我1 次，那天是我自己去他家，他放在桌上，我自
    己拿來用，我拿的時候丙○○就知道等語（見本院96年9 月
    11日審判筆錄第7 頁）明確，核與被告丙○○於偵查中供稱
    ：我沒有賣毒品給乙○○，我是借他用，海洛因、安非他命
    都有；查獲當天，甲○○來找我，他看到我在吸海洛因，甲○○說他很難過也想吸，我就讓他自己拿一些海洛因去用（
    見96年度偵字第10196 號偵查卷第155 頁），及於本院準備
    程序中供稱：海洛因是因為我看到乙○○毒癮發作拿給他止
    癮的，另有關甲○○部分，是我把海洛因放在桌上甲○○自
    己拿去施用等語（見本院96年8 月21日準備程序筆錄第3 頁
    ）大致相符，且有供證人甲○○施用海洛因時所用之注射針
    筒1 支扣案可資佐證，而證人甲○○於查獲時經警採其尿液
    檢體送驗結果，呈嗎啡陽性反應，經本院以96年度毒聲字第
    1155號裁定送觀察、勒戒後，認無繼續施用毒品之傾向，而
    由臺灣板橋地方法院檢察署檢察官以96年度毒偵字第3466號
    為不起訴處分等情，亦有臺灣板橋地方法院檢察署檢察官96
    年度毒偵字第3466號不起訴處分書1 份在卷可憑，益徵證人
    甲○○上開證述情節並非虛構，被告丙○○所辯，顯係卸責
    之詞，委無可採。事證明確，被告丙○○轉讓第一級毒品海
    洛因予證人乙○○、甲○○之犯行，亦堪認定。
四、查安非他命迭經行政院衛生署於69年12月8 日衛署藥字第30
    1124號、79年10月9 日衛署藥字第904142號公告列入藥物藥
    商管理法第16條第1 款（即現行藥事法第22條第1 項第1 款
    ）之禁藥管理，迄今尚屬禁藥，而甲基安非他命屬安非他命
    成分，亦經行政院衛生署於75年7 月11日衛署藥字第597627
    號公告禁止使用在案，此有行政院衛生署95年5 月23日衛署
    藥字第0960021716號函可參，同時安非他命、甲基安非他命
    亦屬毒品危害防制條例第2 條第2 項規定之第2 級毒品。按
    藥事法第83條第1 項法定刑為7 年以下有期徒刑，得併科新
    臺幣5 百萬元以下罰金，較毒品危害防制條例第8 條第2 項
    之法定刑為重，且藥事法第83條第1 項係於93年4 月21日修
    正公布，同年月23日施行，94年2 月5 日及95年5 月30日修
    正公布之藥事法該條項並未修正，為毒品危害防制條例之後
    法，而毒品之範圍尚包括影響精神物質與其製品，藥事之管
    理亦非僅止於藥品之管理，毒品未必係經公告之禁藥，禁藥
    亦未必為毒品，是毒品危害防制條例與藥事法二者，並無必
    然之特別法與普通法關係，故除有轉讓之第2 級毒品達毒品
    危害防制條例第8 條第6 項之一定數量，經依法加重後之法
    定刑較藥事法第83條第1 項之法定刑為重之情形外，因藥事
    法第83條第1 項為後法，且為重法，應優先適用藥事法處罰
    。次按毒品危害防制條例第8 條第1 項轉讓第一級毒品罪所
    稱之「轉讓」，係指行為人非基於營利之目的，將第一級毒
    品之所有權移轉予他人而言，至於受移轉人事後是否擔負以
    種類、品質、數量相同之物返還之義務及曾否返還，則非所
    問；縱相對人係借用，且事後相對人已將同額之毒品返還，
    亦無礙於其轉讓第一級毒品罪名之成立（最高法院93年度台
    上字第665 號判決意旨參照）。是核被告乙○○所為，係犯
    藥事法第83條第1 項之明知為禁藥而轉讓罪；核被告丙○○
    就犯罪事實（一）、（二）所為，均係犯藥事法第83條第1
    項之明知為禁藥而轉讓罪，就犯罪事實（三）、（四）所為
    均係犯毒品危害防制條例第8 條第1 項之轉讓第一級毒品罪
    。又被告乙○○轉讓禁藥安非他命前持有安非他命之低度行
    為，及被告丙○○轉讓第一級毒品海洛因、禁藥安非他命前
    ，持有海洛因、安非他命之低度行為，應分別為轉讓之高度
    行為所吸收，均不另論罪。又被告丙○○所犯前開4 罪間，
    犯意各別，應予分論併罰。又被告乙○○、丙○○有如犯罪
    事實欄所載之犯罪科刑及執行記錄，有臺灣高等法院被告前
    案紀錄表各1 份在卷可憑，被告乙○○、丙○○受有期徒刑
    之執行完畢後，5 年以內故意再犯本件有期徒刑以上之罪，
    均為累犯，應各依刑法第47條第1 項之規定加重其刑。爰審
    酌被告乙○○轉讓禁藥安非他命予他人，被告丙○○轉讓禁
    藥安非他命及第一級毒品海洛因予他人，不僅戕害他人身心
    ，亦對社會治安造成危害，兼衡被告2 人犯罪之動機、目的
    ，且轉讓之數量非鉅，及被告乙○○犯後坦承犯行之態度，
    被告丙○○犯後坦承部分犯行之態度等一切情狀，分別量處
    如主文所示之刑，以資懲儆。又被告乙○○本案犯罪之時間
    及被告丙○○本件犯罪事實（一）部分犯罪之時間均係在96
    年4 月24日以前，復無中華民國九十六年罪犯減刑條例所列
    不予減刑之情形，應依同條例第2 條第1 項第3 款之規定，
    就所受宣告之有期徒刑各減其刑期2 分之1 ，並就被告丙○○部分定其應執行之刑。至在陳雲昌身上查獲之安非他命類
    禁藥（驗餘淨重1.8 公克）雖係查獲之第二級毒品，惟本案
    被告丙○○轉讓安非他命類予陳雲昌之犯行既應論以轉讓禁
    藥罪責，則基於法律不能割裂適用之原則，自不能依據毒品
    危害防制條例之規定諭知沒收銷燬，而應依刑法第38條第1
    項第1 款違禁物之規定併予宣告沒收之。而包裝上開毒品之
    外包裝袋2 個，雖係用於包裹毒品，防其裸露、潮濕，便於
    攜帶持有，但非為被告丙○○所有，又非違禁物，其餘扣案
    物亦均與本案犯行無涉，業經被告乙○○、丙○○供承在卷
    ，自均無庸併予宣告沒收，附此敘明。
參、無罪部分
一、公訴意旨另以：被告乙○○明知海洛因係毒品危害防制條例
    所規定之第一級毒品，不得非法持有、轉讓，竟基於轉讓第
    一級毒品海洛因之犯意，於96年4 月間某日，在上址丙○○
    住處，轉讓數量不詳之第一級毒品海洛因予丙○○，因認被
    告乙○○此部分亦涉有毒品危害防制條例第8 條第1 項之轉
    讓第一級毒品罪嫌。
二、按犯罪事實應依證據認定之，無證據不得認定犯罪事實；又
    不能證明被告犯罪者，應諭知無罪之判決；刑事訴訟法第
    154 條第2 項、第301 條第1 項分別定有明文。次按事實之
    認定，應憑證據，如未能發現相當證據，或證據不足以證明
    ，自不能以推測或擬制之方法以為裁判基礎；又認定不利被
    告之事實，須依積極證據，苟積極證據不足為不利於被告事
    實之認定時，即應為有利於被告之認定，更不必有何有利之
    證據（最高法院30年上字第816 號、40年臺上字第86號判例
    參照）。
三、公訴人認被告乙○○涉有此部分轉讓第一級毒品海洛因罪嫌
    ，無非係以被告乙○○之供述、證人即共同被告丙○○於警
    詢及偵查中之證述為其主要依據。訊據被告乙○○堅詞否認
    有何公訴人所指此部分之犯行，辯稱：伊沒有拿海洛因給被
    告丙○○等語。經查，同案被告丙○○於檢察事務官訊問時
    雖曾供稱：我有向乙○○借過2 、3 次，海洛因、安非他命
    都有，借的毒品以後都要還他等語（見96年度毒偵字第1019
    6 號偵查卷第155 頁），惟就其所指向被告乙○○借用海洛
    因之時間、地點、次數為何，同案被告丙○○並未能具體指
    明，且其後同案被告丙○○經以證人身分於偵查及本院審理
    中具結作證，其於偵查中證稱：我跟乙○○借比較多，我會
    還他毒品（見96年度毒偵字第10196 號偵查卷第139 頁），
    於本院審理中則證稱：我沒有跟乙○○拿過海洛因等語（見
    本院96年9 月11日審判筆錄第5 頁），是同案被告丙○○前
    開於檢察事務官訊問時所為不明確之供述自不足為不利被告
    乙○○認定之依據。此外，本院復查無其他積極證據足以證
    明被告乙○○確有公訴人所指轉讓第一級毒品海洛因予被告
    丙○○之犯行，揆諸前揭說明，既不能證明被告乙○○犯罪
    ，自應諭知無罪之判決。
據上論斷，應依刑事訴訟法第299 條第1 項前段、第301 條第1
項，藥事法第83條第1 項，毒品危害防制條例第8 條第1 項，刑
法第11條前段、第47條第1 項、第51條第5 款、第38條第1 項第
1 款，中華民國九十六年罪犯減刑條例第2 條第1 項第3 款、第
7 條、第11條，判決如主文。
本案經檢察官陳佳宏到庭執行職務。
中　　華　　民　　國　　96　　年　　9 　　月　　26　　日
                  刑事第十六庭  審判長法　官  白光華
                                      法  官　楊志雄
                                      法  官  曾淑娟
以上正本證明與原本無異。
如不服本判決，應於判決送達後10日內，向本院提出上訴狀。
                                      書記官  林伯文
中　　華　　民　　國　　96　　年　　9 　　月　　28　　日
附錄本案論罪科刑法條全文：
藥事法第83條第1項：
明知為偽藥或禁藥，而販賣、供應、調劑、運送、寄藏、牙保、
轉讓或意圖販賣而陳列者，處7 年以下有期徒刑，得併科新臺幣
5 百萬元以下罰金。
毒品危害防制條例第8條第1項：
轉讓第一級毒品者，處1 年以上7 年以下有期徒刑，得併科新臺
幣1 百萬元以下罰金。
